【裁判字號】    97,簡上,342
【裁判日期】    971104
【裁判案由】    竊盜
【裁判全文】
臺灣桃園地方法院刑事判決             97年度簡上字第342號
公  訴  人  臺灣桃園地方法院檢察署檢察官
上  訴  人
即  被  告  丙○○
上列上訴人因竊盜案件，不服本院中華民國97年3 月28日97年度
桃簡字第763 號第一審判決（聲請簡易判決處刑案號：臺灣高雄
地方法院檢察署97年度偵字第2326號），提起上訴，本院管轄之
第二審合議庭判決如下：
    主  文
上訴駁回。
    事  實
一、丙○○意圖為自己不法之所有，於民國97年1 月8 日下午5
    時30分許，陪同不知情友人乙○○（另經臺灣桃園地方法院
    檢察署檢察官不起訴處分）至桃園縣桃園市○○路61號1 樓
    統領百貨公司之「伊莉安珠寶店」專櫃選購鑽戒時，趁店長
    甲○○為乙○○解說鑽戒而未及注意之際，徒手將甲○○置
    於玻璃櫃台托盤（交易盤）上供乙○○挑選之規格30分6 爪
    之鑽戒1 只（價值新臺幣《下同》28,800元，原審誤載為28
    ,000 元） ，得手後先將鑽戒藏匿於側肩背之隨身皮包內，
    嗣甲○○整理托盤時發現上開6 爪之鑽戒不見，尋遍櫃台仍
    無所獲，即請在場之丙○○、乙○○將所攜帶之包包物品倒
    出檢查，丙○○見狀即彎身將側背之皮包置於地上，將皮包
    內之上開鑽戒取出再放入右腳鞋內，此舉透過櫃台玻璃鏡面
    而為甲○○撞見，甲○○遂未逐一檢視2 人皮包，而逕行要
    求檢查鞋子，丙○○脫下鞋子後以鞋皮捏住置於鞋內之上開
    鑽戒，因而上開鑽戒並未掉落，甲○○便上前阻止丙○○將
    右鞋穿上，並自丙○○所穿右腳鞋搖落並至鞋內取出上開鑽
    戒1 只，甲○○旋即通知統領百貨公司警衛，並將丙○○、
    乙○○帶至統領百貨公司透過百貨公司地下室3 樓觀看監視
    錄影畫面確認後，報警而查獲。
二、案經伊莉安珠寶店代理人甲○○訴由桃園縣政府警察局桃園
    分局報請臺灣桃園地方法院檢察署檢察官偵查後聲請簡易判
    決處刑。
    理  由
壹、證據能力部分：本件認定事實所引用之卷內後述卷證資料（
    包含人證、文書證據、物證等證據），並無證據證明係公務
    員違背法定程序所取得，卷內之文書證據，亦無刑事訴訟法
    第159 條之4 顯有不可信之情況與不得作為證據之情形，並
    均經於本院言詞辯論終結前提示當事人，而未就證據能力有
    所異議，本院審酌該等證據作成之情況，認為適於作為本件
    認定事實之依據，依刑事訴訟法第159 條之5 第2 項之規定
    ，應具有證據能力。
貳、實體部分：
一、訊據被告丙○○固不否認有於前開時、地，陪同乙○○至統
    領百貨公司之「伊莉安珠寶店」專櫃選購鑽戒，而店長甲○○嗣又表示店內上開鑽戒不見而要求檢查被告及乙○○皮包
    及鞋子，惟矢口否認有竊盜之犯行，辯稱：當時甲○○手上
    拿著鑽戒，一手拿著伊鞋子，並沒有見到是由鞋內取出，嗣
    後甲○○一直要求伊購買該鑽戒，伊才要求報警，應是甲○○為銷售鑽戒而誣賴伊等語。然查：
(一)、證人即店員甲○○於警詢時陳述：「當時店內來了兩位女客
    人…都是乙○○指定要看鑽戒的款式…過程中我只專心跟乙○○接洽，所以沒有注意被告太多動作，來來回回櫃台上交
    易盤都保持5 、6 只鑽戒，後來乙○○確定要喜歡的2 只鑽
    戒中選1 只，我就將其他原本放置在交易盤上的鑽戒收到櫃
    台內，在收的時候發現1 只特價28,800元30分6 爪的鑽戒不
    見…我先檢查我的交易盤，還是找不到不見的鑽戒，就對該
    兩名顧客說，不好意思，因為店內只有你們兩個人，我的鑽
    戒不見了，可不可以看看東西有沒有在你皮包內，我就看到
    乙○○還是把她的皮包背在肩上，而被告動作非常奇怪，她
    是把背在肩上的皮包先放在地上且好像在塞什麼東西，塞完
    後才自己把皮包拿到櫃台上，並自己將皮包內物品倒出來讓
    我看…我走出櫃台跟被告說讓我檢查你的鞋子，她將兩腳的
    鞋子脫掉後，拿起其中1 隻鞋子倒的動作比較俐落，而要倒
    另外一隻鞋子時候感覺在捏著什麼東西，她馬上就穿起鞋子
    ，我就趕緊趁他穿鞋子時接過他那支捏著的鞋子，我拿到她
    的鞋子才輕輕一動，就有1 只鑽戒掉到鞋後跟」等語，於本
    院審理中亦具結證稱：「當我請他們把皮包的東西倒出來時
    ，被告沒有先把皮包倒出來，我從櫃子旁邊玻璃窗的鏡子反
    射看到被告先蹲下去，用手在鞋子旁邊動一下」（經確認後
    證稱「就是珠寶櫃台靠近裡面的拉門一拉開，櫃台前方靠近
    走廊是透明玻璃櫃，因為比較低，可以透過透明玻璃櫃看到
    被告蹲下去時有用手去戳動靠近她鞋子部位的動作，剛才講
    鏡子反射是指這個意思）、「因為我看到被告有蹲下的動作
    後，我就沒有檢查皮包了，我就走出來問被告有無掉在鞋子
    裡面」等語明確，核與證人即鄰櫃店員丁○○於警詢及本院
    審理中具結作證時亦陳述發生經過沒有目睹，只看見甲○○
    將被告鞋子倒出，然後戒指從鞋子中掉出等取出戒指過程相
    符，而證人乙○○於本院審理時亦結證稱甲○○只有檢查離
    比較遠的被告的鞋子，而且直接檢查右腳的鞋子，且被告一
    開始並未將皮包放在地上，是甲○○說戒指不見了被告才將
    包包放在地上等語，足見證人甲○○確係因被告行為有違一
    般人經要求檢查皮包時之反應，且透過玻璃櫃瞥見被告疑似
    將物品藏放至鞋內之動作，因而直接檢查被告鞋子，且確實
    在被告鞋內找到，而百貨公司珠寶展示櫃多有玻璃櫃或鏡面
    設計，此為眾所皆知之事，而本件珠寶櫃台區亦為透明玻璃
    設計（詳後述，即勘驗畫面），再參照被告當天所著鞋子
    照片顯示，該鞋呈靴狀包鞋，且質料柔軟，確實適於置物，
    搖晃時亦易於按壓，故證人即告訴人甲○○前後一致之前開
    指述與實際情狀相符，自堪採信。被告空言抗辯沒有反射鏡
    就沒有證據等語，洵屬無據，要無可採。
(二)、又本院當庭播放並勘驗被告與乙○○在伊利安珠寶店內選購
    鑽戒之過程監視錄音帶所翻拍之光碟畫面：「
    畫面下方顯示2008/01/08 18 ：01：04（97年1 月8 日晚
      上6 時1 分4 秒）時：畫面顯示百貨公司珠寶展示櫃，除
      拉門外，櫃台台面及展示位置均為透明玻璃，係自櫃內朝
      櫃外方向拍攝，櫃內有1 名黑衣店員（甲○○），正向站
      在櫃外併排之綠衣女子（在左，乙○○）及黑衣女子（在
      右，即被告，左肩側背著皮包）（展示櫃及腰，僅拍到櫃
      外女子上半身）展示戒指，櫃台上已置有1 黑色托盤準備
      用以排列選購之戒指。
    畫面下方顯示2008/01/08 18 ：05：33時：畫面顯示店員
      正在撥按計算機，綠衣女子看著店員，而黑衣女子則開始
      以雙手撥弄托盤內之戒指。
    畫面下方顯示2008/01/08 18 ：05：37時，畫面顯示黑衣
      女子雙手仍置於托盤內撥弄戒指。
    畫面下方顯示2008/01/08 18 ：05：41時：畫面顯示綠衣
      女子大笑，而黑衣女子頭則低下，左手撐住頭，右手仍放
      在托盤上，並順勢朝自己方向拉近。
    畫面下方顯示2008/01/08 18 ：05：43時：畫面顯示黑衣
      女子將頭抬起來，將頭湊近綠衣女子及店員，身體向櫃台
      內彎傾，左手則復放入托盤上右手手腕內側位置。
    畫面下方顯示2008/01/08 18 ：05：59時：畫面顯示黑衣
      女子開始將身體略轉向店員及綠衣女子，右手舉起置於綠
      衣女子前方，與看著戒指的綠衣女子及店員作討論，左手
      手指留在托盤上，手掌部位向上微微弓起。
    畫面下方顯示2008/01/08 18 ：06：00時：畫面顯示黑衣
      女子身體維持轉向右邊與綠衣女子、店員討論姿勢，而左
      手手指則接連前述動作向內彎入手掌心。
    畫面下方顯示2008/01/08 18 ：06：01時：畫面顯示黑衣
      女子身體維持轉向右邊與綠衣女子、店員討論姿勢，左手
      則握緊並置於托盤上。
    畫面下方顯示2008/01/08 18 ：06：08時：畫面顯示黑衣
      女子將身體略轉回正面，而店員亦回身面對黑衣女子，黑
      衣女子右手縮回放在鼻樑上，左手則緊握並縮至托盤外靠
      近身體側之櫃台上。
    畫面下方顯示2008 /01/08 18：06：17時：畫面顯示黑衣
      女子將右手放下覆蓋在緊握拳頭之左手上，左手則內縮至
      黑衣女子身體左側，左肘則懸空離開櫃台上。
    畫面下方顯示2008/01/08 18 ：06：18時：畫面顯示黑衣
      女子轉向左側皮包處，以左手拇指將皮包提手之一邊撥下
      ，左手仍維持握物狀，右手則將皮包拉開。
    畫面下方顯示2008/01/08 18 ：06：20時：畫面顯示黑衣
      女子左手以握拳手勢勾住提手，右手翻找皮包。
    畫面下方顯示2008/01/08 18 ：06：22時：畫面顯示黑衣
      女子改以右手拉住皮包開口邊，左手則伸入皮包內。
    畫面下方顯示2008/01/08 18 ：06：26時：畫面顯示黑衣
      女子左手伸出包包。
    畫面下方顯示2008/01/08 18 ：06：27時：畫面顯示黑衣
      女子左手攤開，並以攤開之左手將皮包提手收攏收起。
    畫面下方顯示2008/01/08 18 ：06：29時：畫面顯示黑衣
      女子看著左手腕錶，右手彎下。
    畫面下方顯示2008/01/08 18 ：06：30時：畫面顯示黑衣
      女子右手拿出手機，綠衣女子向左轉身面對黑衣女子，並
      看左手腕錶。
    畫面下方顯示2008/01/08 18 ：09：09時：畫面顯示店員
      開始將盤內戒指放回展示櫃內。
    畫面下方顯示2008/01/08 18 ：09：31時：畫面顯示店員
      發現有物品不見，正在找尋。
    畫面下方顯示2008/01/08 18 ：10：04時：畫面顯示店員
      仍在展示櫃內尋找物品。
    畫面下方顯示2008/01/08 18 ：11：14時：畫面顯示店員
      翻抽屜尋找。
    畫面下方顯示2008/01/08 18 ：11：25時：畫面顯示店員
      仍四處翻箱倒櫃，並蹲下身尋找，而綠衣女子仍在試戴戒
      指，黑衣女子則雙手不再擺放在櫃台上，而繼續與綠衣女
      子討論戒指事宜，並未察覺店員異狀。
    畫面下方顯示2008/01/08 18 ：11：47時：畫面顯示綠衣
      女子及黑衣女子退離櫃台，表示沒有看見遺失物品。
    畫面下方顯示2008/01/08 18 ：12：10時：畫面顯示黑衣
      女子突然將左肩側背皮包拿下並彎身放在地上。
    畫面下方顯示2008/01/08 18 ：12：13時：畫面顯示黑衣
      女子起身。
    畫面下方顯示2008/01/08 18 ：12：21時：畫面顯示黑衣
      女子又蹲下，畫面整個不見黑衣女子，綠衣女子則始終站
      立，而皮包亦始終背在左肩側。
    畫面下方顯示2008/01/08 18 ：12：29時：畫面顯示黑衣
      女子起身，手上拿著皮包內物品，但還未將皮包提上櫃台
      ，店員不在畫面內。
    畫面下方顯示2008/01/08 18 ：12：38時：畫面顯示店員
      站至櫃台外翻找綠衣女子物品，未見綠衣女子。
    畫面下方顯示2008/01/08 18 ：12：57時：畫面顯示店員
      回到櫃台內，黑衣女子將皮包放在櫃台上，取出皮包內物
      品。
    畫面下方顯示2008/01/08 18 ：13：11時：畫面顯示店員
      檢視櫃台上皮包內之內容物，黑衣女子又蹲下（皮包又不
      在櫃台上）。
    畫面下方顯示2008/01/08 18 ：13：18時：畫面顯示黑衣
      女子又起身，並在左肩背起皮包。
    畫面下方顯示2008/01/08 18 ：13：37時：畫面顯示店員
      又站到櫃台外側距離櫃台有數步距離，手遮住嘴巴，並與
      黑衣女子均彎身並朝下觀看，黑衣女子身體較彎（應係在
      脫鞋檢查），惟因動作均在櫃台下進行，看不出黑衣女子
      有無將鞋子搖晃，而綠衣女子則仍在靠在櫃台邊外側向櫃
      台內側觀看櫃台上之物品。
    畫面下方顯示2008/01/08 18 ：14：04時：畫面顯示店員
      與黑衣女子相對，左手持1 隻鞋子，右手伸入鞋內，隨即
      拿出有標籤之商品，而綠衣女子轉左側向外看店員及黑衣
      女子。
    畫面下方顯示20 08/01/08 18：14：06時：畫面顯示店員
      將黑衣女子抱住。
    畫面下方顯示20 08/01/08 18：15：04時：畫面顯示身著
      駐衛警衣物之男子自遠方靠近櫃台。」
    上開勘驗之客觀事實經過確與證人甲○○所證述被告趁其不
    注意，而將托盤內之物品拿取逐步藏置於皮包中（即勘驗畫
    面至），嗣當場即為甲○○察覺戒指遺失要求檢查後，
    被告又反於常情將皮包置放地上，且蹲下身2 次（即勘驗畫
    面至），而後旋為甲○○在被告鞋內尋獲該只戒指等情
    確屬相符，而更足堪認定被告確有竊取前開戒指，並輾轉將
    皮包內之戒指藏放於鞋內以避免遭檢查查獲之行為。
(三)、被告雖辯稱戒指並非由伊鞋內倒出，只看到甲○○後來手上
    拿了戒指，還一直要求伊原價買該戒指，應該是甲○○為了
    賣出該戒指才誣指伊偷竊，因伊堅持才報警等語。然甲○○
    發覺戒指遺失時，確實自行找了2 分鐘（見前述勘驗畫面
    至），且尋獲時還將被告抱住（見前述勘驗畫面），擔
    心其脫逃，而證人丁○○亦證述甲○○叫伊快按警玲等語，
    駐衛警亦旋即到場（見前述勘驗畫面），甲○○處理過程
    實與一般發現遭竊之反應相當，且並無必要栽贓給毫不知悉
    其資力僅偶然到場逛街之被告之必要，而證人丁○○亦係鄰
    櫃不同公司之店員，亦毋需為甲○○之業績而為虛偽證述之
    必要；至於一般營業之場所以客為尊，縱使發現竊盜情事，
    倘顧客願意賠償或道歉，並不當然會要求依法辦理，故甲○○事後要求被告買回並無違常情，此亦與是否由被告報案毫
    無關係，況證人乙○○於本院審理中亦證稱：還在選購時甲○○就表示有1 只戒指不見了，當時我們還有要購買的意願
    等語，更足徵甲○○毋庸以誣指被告之方式強迫消費（倘若
    有以此方式強迫推銷，在本件對象亦應為乙○○，而非被告
    ），是被告辯稱遭甲○○誣賴等語，洵屬事後卸責之詞，而
    無足採。
(四)、至證人乙○○於本院審理中經被告詰問：「中途我是否有跟
    你說我有約1 個同事，但是時間來不及要急著找電話而去翻
    包包」時回答：「是的」，已與前述被告係先將物品放入包
    包中，嗣後才觀看錶腕並自右手直接取出手機之情形不符（
    見前述勘驗畫面至），因認證人乙○○當時專心在挑選
    戒指，而僅知道被告有表示時間來不及，惟其先後順序並未
    加以注意，況證人乙○○亦證述在挑戒指過程中有接到電話
    ，當時未注意被告在做什麼，掛完電話後被告才說有1 只戒
    指不見了，被告在搖晃鞋子時，並沒有看到，後來只聽到甲○○說「你看，戒指就有裡面」，還沒看時甲○○就把手伸
    進去鞋子裡面把戒指拿出來，所以也不確定戒指是否在鞋子
    裡面等語，而前開勘驗結果則顯示證人乙○○係甲○○尋獲
    戒指時始轉身面對甲○○及被告（見前述勘驗畫面、）
    足見證人乙○○並未親眼見到甲○○檢查被告鞋子之整個過
    程，其所為之證述，尚不足以作為有利被告判斷之依據，附
    此敘明。
(五)、綜上，被告前開所辯，均係事後卸責之詞，洵不足採，是以
    ，本件事證明確，被告犯行堪予認定。
二、核被告所為，係犯刑法第320 條第1 項竊盜罪。原審依刑法
    第320 條第1 項、第41條第1 項前段，刑法施行法第1 條之
    1 第1 項、第2 項前段，並審酌被告一時貪念竊取他人財物
    損害他人財產安全，所為非是，所竊取財物業經失主領回，
    有贓物認領保管單1 紙在卷可按，犯後卸責飾詞毫無悔意態
    度甚差，及無任何前科，有臺灣高等法院被告前案紀錄表在
    卷可按，素行良好等一切情狀，經核認事用法尚無不合，量
    刑亦稱妥適，被告猶執前詞提起上訴，指摘原判決不當，為
    無理由，應予駁回。
據上論斷，應依刑事訴訟法第455 條之1 第1 項、第3 項、第36
8 條，判決如主文。
本案經檢察官楊凱真到庭執行職務。
中    華    民    國    97    年    11    月    4     日
                  刑事第七庭  審判長法  官  蕭世昌
                                    法  官  連雅婷
                                    法  官  陳筱蓉
以上正本證明與原本無異。
不得上訴。
                                    書記官  陳恩如
中    華    民    國    97    年    11    月    4     日


司法院資訊處製作；財團法人民間司法改革基金會備份。
